臺灣高等法院刑事判決　　　　　　　　94年度上訴字第1364號
上　訴　人
即　被　告　乙○○
指定辯護人　本院公設辯護人甲○○
上列上訴人即被告因違反槍砲彈藥刀械管制條例案件，不服臺灣
板橋地方法院93年度重訴字第42號，中華民國94年 3月31日第一
審判決（起訴案號：臺灣板橋地方法院檢察署93年度偵字第1297
8號），提起上訴，本院判決如下：
    主  文
上訴駁回。
    事  實
一、乙○○明知未經中央主管機關許可，不得製造爆裂物，竟基
    於製造爆裂物之犯意，於民國93年8 月14日20時許，在臺北
    縣樹林市○○路附近之不詳地點，未經許可，將鋁粉、碳粉
    、硫磺、過氯酸鉀、硝酸鉀等共14公克重之煙火類火藥，裝
    填於圓柱型玻璃瓶內（該玻璃瓶高5 公分、直徑2 公分、重
    20.8公克），瓶口以綠色塑膠蓋旋緊，並以膠質物填塞於瓶
    口，再連接1 條長3.6 公分之爆引，該爆引穿透綠色瓶蓋中
    央孔洞而外露於瓶身外可點燃引爆，而製造爆裂物 1顆。嗣
    於翌日即93年 8月15日1時許，在臺北縣樹林市○○路229巷
    口為警查獲，在其身上腰包內扣得該爆裂物 1顆，始悉上情
    。
二、案經臺北縣政府警察局樹林分局報請臺灣板橋地方法院檢察
    署檢察官偵查起訴。
    理  由
一、本件上訴人即被告乙○○經本院合法傳喚，未於審理期日到
    庭，亦未提出任何書狀為否認或辯解。另查被告上揭製造爆
    裂物之事實，業據其迭自警詢、偵查及原審審理時坦承不諱
    ，並有該顆爆裂物扣案可資佐證，足認被告自白與事實相符
    。而該顆爆裂物經送請內政部警政署刑事警察局鑑定：其成
    分為鋁粉、碳粉、硫磺、過氯酸鉀、硝酸鉀等成分，認係煙
    火類火藥。再以外觀檢視，係為尺寸高5公分、直徑2公分、
    重20.8公克之圓柱型玻璃瓶，外部以透明膠帶纏繞。以ｘ光
    透視復以遙控拆解後，玻璃瓶身處寫有 Deniser字樣，瓶口
    以綠色塑膠蓋旋緊，並以膠質物填塞於瓶口，容器內填充14
    公克之煙火類火藥，並連接1條長3.6公分之爆引，該爆引穿
    透綠色瓶蓋中央孔洞而外露於瓶身外。該爆裂物結構完整，
    可用點火及其他方式引燃爆引後，引爆火藥，認係爆裂物等
    情，有該局93年10月22日刑鑑字第0930184217號、93年11月
    29日刑偵五字第 0930236185號鑑驗通知書各1紙附卷可稽（
    偵查卷第37頁、第41頁）。凡此足認被告所製造之物為爆裂
    物無疑。本件事證明確，被告犯行堪以認定，應依法論科。
二、按被告行為後，槍砲彈藥刀械管制條例部分條文業於94年 1
    月26日修正公布，並自公布日開始施行，於94年 1月28日生
    效，新法刪除舊法第10條有關改造模型槍之規定，改以新法
    第8條加以規範，同條例第7條有關製造爆裂物之罪部分，則
    未經修正，是本件即無庸為新舊法之比較，併予指明。是核
    被告未經許可製造爆裂物之行為，係犯槍砲彈藥刀械管制條
    例第7條第1項之未經許可製造爆裂物罪。其製造爆裂物後之
    未經許可持有行為，為製造之高度行為所吸收，不另論罪。
    又被告製造爆裂物之行為固無足取，然其係拆解爆竹內之火
    藥加以製造，火藥數量非鉅，且隨即為警查獲，尚未造成實
    害，觀其犯罪情節尚屬輕微，其復因一時失慮致肇犯行，犯
    後坦承犯行，尚具悔意，而其所犯本罪法定本刑為死刑、無
    期徒刑或 7年以下有期徒刑，與其犯罪情節相較，實屬情輕
    法重，客觀上足以引起一般同情，顯有堪資憫恕之處，本院
    認縱處以法定最低刑度猶嫌過重，爰依刑法第59條規定減輕
    其刑。
三、原審經詳查後，基於以上相同之認定，引據槍砲彈藥刀械管
    制條例第7條第1項，刑法第11條前段、第59條、第42條第 2
    項、第38條第1項第1款，罰金罰鍰提高標準條例第 2條，現
    行法規所定貨幣單位折算新臺幣條例第 2條，並審酌被告非
    法製造爆裂物對公共危險影響雖鉅，惟尚未引爆即經查獲，
    並未實際造成生命、身體、財物之損害，兼衡其犯罪之動機
    、目的、手段、犯後坦承犯行，態度尚佳等一切情狀，量處
    有期徒刑年陸月，併科罰金新臺幣萬元，並就罰金刑部
    分諭知易服勞役之折算標準。至扣案之爆裂物 1顆，係違禁
    物，併依刑法第38條第1項第1款規定宣告沒收。原審認事用
    法均無違誤，量刑亦屬從輕。被告任憑己意提起上訴，為無
    理由，應予駁回。
四、被告經本院合法傳喚無正當理由，未於本院審理期日到庭應
    訊，此有法務部戶役政連結作業系統查詢結果、本院審理期
    日通知送達回證、報到單及審理筆錄足憑，本院爰不待其陳
    述逕為判決。
五、據上論斷，應依刑事訴訟法第368條、第371條，判決如主文
    。
本案經檢察官陳維練到庭執行職務。
中　　華　　民　　國　　94　　年　　7 　　月　　5　　日
　　　　　　　　　刑事第十二庭  審判長法　官　李文成
　　　　　　　　　　　　　　　　　　  法　官　王復生
　　　　　　　　　　　　　　　　　　  法　官　周盈文
以上正本證明與原本無異。
如不服本判決，應於收受送達後十日內向本院提出上訴書狀，其
未敘述上訴之理由者並得於提起上訴後十日內向本院補提理由書
（均須按他造當事人之人數附繕本）。
                                      書記官　余姿慧
中　　華　　民　　國　　94　　年　　7 　　月　　5　　日
附錄：本案論罪科刑法條全文
槍砲彈藥刀械管制條例第7條
未經許可，製造、販賣或運輸火砲、肩射武器、機關槍、衝鋒槍
、卡柄槍、自動步槍、普通步槍、馬槍、手槍或各類砲彈、炸彈
、爆裂物者，處死刑、無期徒刑或7 年以上有期徒刑；處徒刑者
，併科新臺幣3 千萬元以下罰金。
未經許可，轉讓、出租或出借前項所列槍砲、彈藥者，處無期徒
刑或5 年以上有期徒刑，併科新臺幣1 千萬元以下罰金。
意圖供自己或他人犯罪之用，而犯前二項之罪者，處死刑或無期
徒刑；處徒刑者，併科新臺幣5百萬元以下罰金。
未經許可，持有、寄藏或意圖販賣而陳列第1 項所列槍砲、彈藥
者，處5 年以上有期徒刑，併科新臺幣1 千萬元以下罰金。
第1 項至第3 項之未遂犯罰之。
